臺灣屏東地方法院刑事判決　　　　　　 95年度簡上字第230號
上　訴　人　甲○○
即　被　告
上列上訴人因詐欺案件，不服本院95年11月15日95年度簡字第15
95號刑事簡易判決（檢察官聲請簡易判決處刑案號：95年度偵字
第4533號），提起上訴，本院第二審合議庭自為第一審判決如下
︰
    主　　　文
原判決撤銷。
甲○○無罪。
    理      由
一、聲請意旨如附件聲請簡易判決處刑書所載。
二、按犯罪事實應依證據認定之，無證據不得認定犯罪事實；不
    能證明被告犯罪者，應諭知無罪之判決，刑事訴訟法第154
    條第2 項、第301 條第1 項分別定有明文。又事實之認定，
    應憑證據，如未能發現相當證據，或證據不足以證明，自不
    能以推測或擬制之方法，為裁判基礎；且認定犯罪事實所憑
    之證據，雖不以直接證據為限，間接證據亦包括在內，然而
    無論直接證據或間接證據，其為訴訟上之證明，須於通常一
    般之人均不致有所懷疑，而得確信其為真實之程度者，始得
    據為有罪之認定，倘其證明尚未達到此一程度，而有合理之
    懷疑存在而無從使事實審法院得有罪之確信時，即應由法院
    為被告無罪之判決，有最高法院40年臺上字第86號判例、76
    年臺上字第4986號判例可資參照。且告訴人之告訴係以使被
    告受刑事訴追為目的，是其陳述是否與事實相符，仍應調查
    其他證據以資審認，最高法院52年度台上字第1300號判例意
    旨亦明。
三、經核聲請人之所以認被告甲○○涉有幫助詐欺罪嫌者，無非
    係以被告之帳戶資料遺失後未報警處理，且其於95年5 月17
    日辦理電話語音服務後，被害人傅鐵城於同月30日即遭詐騙
    集團詐騙，時間過於巧合等為據。惟訊之被告堅決否認有何
    幫助詐欺犯行，辯稱郵局存摺、印章、金融卡及記載密碼之
    小紙條等係置放於機車置物箱失竊，其係保險費未能轉帳支
    付時，經保險收費員告知始知失竊，電話語音服務係因要北
    上始申請等語。經查：
（一）被告素無竊盜或毒品等不良前科，有台灣高等法院被告前
      案紀錄表1 份附卷可稽，為單純已婚婦女，其夫蕭聖憲則
      為職業軍人，每月有新台幣5 萬餘元薪資，有被告戶籍謄
      本及其夫國軍人員薪餉冊在案可明，而提供金融資料予詐
      騙集團者，所得不過區區數千元，亦為本院職務上所知事
      項，是被告是否可能僅為微薄小利即提供金融資料予詐騙
      集團，即非無疑。
（二）次查被告即上訴人雖於95年5 月17日申辦電話語音服務，
      然其帳戶往來平頻繁，往往相隔2 、3 日即有交易，且於
      同月23日以無摺存款之方式存入2000元（前已有多次），
      並至同月30日被害人遭詐騙時均未提領（同月31日被告帳
      戶即遭警示凍結），有其客戶歷史交易清單在案可考，是
      如其申辦語音服務如係為方便詐騙集團使用，豈有自行再
      存入款項徒增損失之理，此亦與提供金融資料予詐欺集團
      者，其自身存款幾近於無者大相逕庭，自不得僅因其申辦
      語音服務即謂其有幫助詐欺罪責。
（三）末查被告之保險費多由其郵局帳戶轉帳，此可由其交易明
      細中有國泰人壽提款紀錄可知，且其新光人壽保險費部分
      亦係郵局轉帳，而被告帳戶曾有未能自動扣繳保費，經新
      光人壽收費員乙○○告知被告後，被告好像有說存摺丟掉
      了等語，亦據葉女到庭証述在案，是雖葉女雖對前述時間
      未能明確記憶，然被告即上訴人係在未發見存摺等資料遭
      竊始未報警，即不無可能。
四、綜上所述，被告即上訴人所辯，即堪予以採信，此外公訴人
    所舉證據，既無足使本院形成確切之心證足以認定被告涉有
    幫助詐欺之犯行，自難率令其負何刑事罪責，參諸首開法條
    規定及判例意旨，應認被告犯罪不能證明，原審誤為論罪科
    刑之判決，尚難予以維持，上訴人之上訴為有理由，合應撤
    銷原判決，並為被告無罪之諭知。
據上論斷，應依刑事訴訟第455 之1 第3 項、第369 條第1 項前
段、第301 條第1 項、第452條，判決如主文。
中　　華　　民　　國　　96　　年　　 10　　月　　18 　日
                  刑事第一庭  審判長法　官  潘正屏
                                    法  官  羅培毓
                                    法  官  許蓓雯
以上正本證明與原本無異。
如不服本判決應於收受本判決送達後10日內向本院提出上訴書狀
，其未敘述上訴理由者，並得於提起上訴後10日內向本院補提理
由書狀（均須按他造當事人之人數附繕本）「切勿逕送上級法院
」
中　　華　　民　　國　　96　　年　　10　　月　　18　　日
                                    書記官  盧建新
